【裁判字號】    98,上訴,2082
【裁判日期】    990420
【裁判案由】    違反槍砲彈藥刀械管制條例等
【裁判全文】
臺灣高等法院臺中分院刑事判決        98年度上訴字第2082號
上  訴  人
即  被  告  己○○
上  訴  人
即  被  告  乙○○
上列2人共同
指定辯護人  本院公設辯護人王金陵
上  訴  人
即  被  告  丁○○  男  27歲（民國○○年○月○日生）
                    身分證統一編號：Ｚ000000000號
                    住臺中縣清水鎮○○里○○路107巷29號
                    之3
選任辯護人  黃靖閔律師
            羅豐胤律師
上  訴  人
即  被  告  寅○○  男  24歲（民國○○年○月○○日生）
                    身分證統一編號：Ｚ000000000號
                    住臺中縣梧棲鎮○○里○○路6巷21號
                    居臺中縣清水鎮○○里○○路200巷33號
選任辯護人  徐曉萍律師
上  訴  人
即  被  告  庚○○  男  21歲（民國○○年○月○日生）
                    身分證統一編號：Ｚ000000000號
                    住臺中縣清水鎮○○里○○路720號之34
上  訴  人
即  被  告  戊○○  男  21歲（民國○○年○月○日生）
                    身分證統一編號：Ｚ000000000號
                    住臺中縣清水鎮○○里○○路721巷31號
上列2人共同
選任辯護人  林益輝律師
上列上訴人因違反槍砲彈藥刀械管制條例等案件，不服臺灣臺中
地方法院97年度重訴字第3953號中華民國98年8月20日第一審判
決（起訴案號：臺灣臺中地方法院檢察署97年度偵字第18267號
、第18270號、第18271號、第18272號），提起上訴，本院判決
如下：
    主  文
原判決撤銷。
己○○結夥三人以上、攜帶兇器、於夜間侵入住宅強盜，處有期
徒刑柒年拾月，扣案之白鐵製西瓜刀壹把沒收；又未經許可，持
有子彈，處有期徒刑肆月，併科罰金新臺幣貳萬元，罰金如易服
勞役，以新臺幣壹仟元折算壹日。應執行有期徒刑柒年拾壹月，
併科罰金新臺幣貳萬元，罰金如易服勞役，以新臺幣壹仟元折算
壹日，扣案之白鐵製西瓜刀壹把沒收。
丁○○結夥三人以上、攜帶兇器、於夜間侵入住宅強盜，處有期
徒刑捌年陸月，扣案之白鐵製西瓜刀壹把沒收；又共同未經許可
，製造可發射子彈具有殺傷力之改造手槍，處有期徒刑參年拾月
，併科罰金新臺幣捌萬元，罰金如易服勞役，以新臺幣壹仟元折
算壹日，扣案如附表一所示之槍枝、附表二所示改造之半成品、
附表三所示改造槍枝、子彈之零件、工具，均沒收；又未經許可
，持有可發射子彈具有殺傷力之改造手槍，累犯，處有期徒刑參
年陸月，併科罰金新臺幣捌萬元，罰金如易服勞役，以新臺幣壹
仟元折算壹日，扣案仿GLOCK廠27型半自動手槍製造之改造手槍
壹枝（含彈匣壹個，槍枝管制編號0000000000號）沒收。應執行
有期徒刑拾貳年陸月，併科罰金新臺幣拾萬元，罰金如易服勞役
，以新臺幣壹仟元折算壹日，扣案之白鐵製西瓜刀壹把、如附表
一所示之槍枝、附表二所示改造之半成品、附表三所示改造槍枝
、子彈之零件、工具、仿GLOCK廠27型半自動手槍製造之改造手
槍壹枝（含彈匣壹個，槍枝管制編號0000000000號），均沒收。
乙○○、庚○○結夥三人以上、攜帶兇器、於夜間侵入住宅強盜
，各處有期徒刑柒年陸月，扣案之白鐵製西瓜刀壹把沒收。
寅○○結夥三人以上、攜帶兇器、於夜間侵入住宅強盜，處有期
徒刑捌年貳月，扣案之白鐵製西瓜刀壹把沒收；又未經許可，寄
藏可發射子彈具有殺傷力之改造手槍，處有期徒刑貳年陸月，併
科罰金新臺幣伍萬元，罰金如易服勞役，以新臺幣壹仟元折算壹
日，扣案仿GLOCK廠27型半自動手槍製造之改造手槍壹枝（含彈
匣壹個，槍枝管制編號0000000000號）沒收。應執行有期徒刑玖
年陸月，併科罰金新臺幣伍萬元，罰金如易服勞役，以新臺幣壹
仟元折算壹日，扣案之白鐵製西瓜刀壹把、仿GLOCK廠27型半自
動手槍製造之改造手槍壹枝（含彈匣壹個，槍枝管制編號000000
0000號）均沒收。
戊○○共同未經許可，製造可發射子彈具有殺傷力之改造手槍，
處有期徒刑參年捌月，併科罰金新臺幣捌萬元，罰金如易服勞役
，以新臺幣壹仟元折算壹日。扣案如附表一所示之槍枝、附表二
所示改造之半成品、附表三所示改造槍枝、子彈之零件、工具，
均沒收。
    事  實
一、丁○○與己○○、乙○○、庚○○及寅○○共同基於意圖為
    自己不法所有之犯意聯絡，由丁○○等人分別準備對人之生
    命、身體、安全足以構成威脅，可作為兇器使用之西瓜刀2
    把（未扣案）、黑色手槍1支（未扣案，無證據證明具有殺
    傷力）及手套（未扣案），另由乙○○自行攜帶對人之生命
    、身體、安全足以構成威脅，可作為兇器使用之白鐵製西瓜
    刀1把及頭套4個（未扣案）後，於民國97年4月11日晚上11
    時許，由己○○駕駛其所使用車牌號碼B4-2177號自用小客
    車，搭載丁○○、乙○○、庚○○及寅○○，前往丑○○位
    於臺中縣清水鎮○○路71號住處，到達後己○○負責駕駛上
    開自用小客車在旁負責把風、接應，庚○○則持西瓜刀、頭
    戴頭罩於大門負責把風、警戒，丁○○則戴上頭套及手套、
    乙○○及寅○○則載上頭套，藉以掩飾身分，並由丁○○持
    上開黑色手槍，乙○○、寅○○分持前揭西瓜刀侵入丑○○
    上開住處內，出言恫嚇「搶劫、把身上的錢都拿出來」等語
    ，另寅○○則持西瓜刀揮砍客廳之桌子、電話線（毀損部分
    未據告訴），而以此強暴、脅迫等方式，至使在場之丑○○
    、癸○○、子○○及辛○○均心生畏懼、不能反抗，丑○○
    、癸○○及辛○○乃將渠等身上之皮包交出（丑○○皮包內
    有新臺幣（下同）23,000元、健保卡1張、汽車及機車駕駛
    執照各1張；癸○○皮包內有1,500元、健保卡1張、國民身
    分證1張、第一商業銀行金融卡1張、花旗商業銀行信用卡1
    張、無線電證照1張、汽車及機車駕駛執照各1張；辛○○皮
    包內有36,500元及汽車駕駛執照1張），得手後，丁○○、
    寅○○、乙○○、庚○○旋即離開現場，並搭乘在外接應由
    己○○所駕駛之上開自用小客車逃逸，途中丁○○將強盜所
    得之財物朋分予己○○、乙○○、庚○○及寅○○，並將上
    開作案工具西瓜刀2把、黑色手槍1支、頭套4個及手套1雙交
    由乙○○，乙○○則於當日將上開作案工具帶至臺中縣清泉
    岡附近之山區予以棄置（未尋獲）。嗣經警依線報循線於97
    年8月1日查獲丁○○、己○○、乙○○、庚○○、寅○○，
    並於同日上午9時許，在乙○○位於臺中縣清水鎮○○路390
    號住處房間內，扣得其所有供上開強盜財物所用之白鐵製西
    瓜刀1把。
二、丁○○、戊○○均明知未經中央主管機關之許可，不得製造
    、持有具殺傷力可發射子彈之槍枝及子彈，竟仍共同基於製
    造改造手槍及子彈之犯意聯絡，先由丁○○提供2支已鑽通
    之金屬槍管予戊○○後，繼由戊○○於97年6月初某日，在
    臺中縣豐原市豐原火車站旁之某玩具店，以7,500元之價格
    購買黑色玩具手槍1枝（槍枝管制編號0000000000號，下稱
    甲槍）並附贈10顆玩具子彈，另於97年6月初某日，在臺中
    縣沙鹿鎮光田醫院附近某模型店，以不詳之價格，購買底火
    、彈殼等改造槍彈之零件或工具；復於同年7月中旬某日，
    在臺中縣沙鹿鎮光田醫院附近某模型店，以6,500元之價格
    購買銀色玩具手槍1枝（槍枝管制編號0000000000號，下稱
    乙槍）並附贈10顆玩具子彈。購得上開手槍、子彈及零件、
    工具後，丁○○、戊○○即共同前往丁○○不知情友人丙○○所開設位於臺中縣清水鎮○○路107巷23號之汽車修配廠
    ，由丁○○利用該汽車修配廠內之鑽床機器、磨砂機等工具
    ，從事撞針、抓彈鉤、槍管、子彈等槍彈零組件之研磨、製
    造，再由戊○○負責將丁○○研磨、製造之槍彈零組件攜回
    其位於臺中縣清水鎮○○路721巷31號住處房間內，連同先
    前丁○○所提供已鑽通之2支金屬槍管組裝於上開改造之手
    槍，而製造完成可發射子彈且具有殺傷力之乙槍1枝，另因
    技術問題，其中甲槍部分因欠缺槍機故無法擊發子彈，未能
    製造完成而不具有殺傷力；子彈部分則欠缺底火及火藥故無
    法擊發，亦未能製造完成而不具有殺傷力。嗣於97年8月1日
    上午6時30分許，經警持臺灣臺中地方法院核發之搜索票至
    戊○○上開住處搜索而查獲，並在其住處房間及所使用之自
    用小客車內扣得如附表一所示之槍枝、附表二所示改造之半
    成品、附表三所示改造槍枝、子彈之零件、工具等物。
三、丁○○曾因違反槍砲彈藥刀械管制條例案件，經臺灣臺中地
    方法院以90年度沙簡字第491號判決判處有期徒刑3月確定，
    於91年1月30日易科罰金執行完畢。詎不知悔改，而丁○○
    、寅○○均明知未經中央主管機關之許可，不得無故持有具
    殺傷力可發射子彈之槍枝及子彈，丁○○竟基於持有改造手
    槍及子彈之犯意，於95年間某日，在其位於臺中縣清水鎮○○路107巷29號之3住處附近之興安宮前，自真實姓名年籍不
    詳綽號「陳文和」之成年男子處無償送贈仿GLOCK廠27型半
    自動手槍製造具殺傷力之改造手槍1枝（含彈匣1個，槍枝管
    制編號0000000000號）及具殺傷力之改造子彈4顆，丁○○
    即未經許可，無故持有上開改造手槍及子彈。嗣後丁○○為
    避免警察之查緝，乃於97年7月中旬某日，在前開興安宮前
    ，將上開具殺傷力之改造手槍1枝及改造子彈4顆交予寅○○
    代為保管，寅○○應允後即將上開改造手槍及子彈藏置在其
    位於臺中縣梧棲鎮○○路6巷21號住處房間內而未經許可寄
    藏上開改造手槍及子彈。嗣於97年8月1日上午6時50分許，
    經警持臺灣臺中地方法院核發之搜索票至寅○○上開住處搜
    索而查獲，並在其住處房間內扣得上開具殺傷力之改造手槍
    1枝（含彈匣1個）及具殺傷力之改造子彈4顆（該4顆子彈經
    試射擊發，均具傷殺力；該鑑定試射之4顆子彈已耗損，所
    留彈頭、彈殼已不具完整結構，而非違禁物），寅○○並供
    出該手槍及子彈之來源係丁○○所交付寄藏，因而查獲丁○○上開持有改造手槍及子彈之犯行。
四、己○○明知具有殺傷力之子彈，屬於槍砲彈藥刀械管制條例
    所管制之物品，未經中央主管機關之許可，不得持有，竟於
    90年間某日，在其友人王家川（業已於90年10月13日死亡）
    位於臺中縣清水鎮○○路107巷24號住處內，向王家川索取
    具殺傷力由金屬彈殼組合直徑9.0mm金屬彈頭而成之非制式
    子彈1顆，而未經許可持有之。嗣於97年8月1日上午7時30分
    許，經警持臺灣臺中地方法院核發之搜索票前往己○○位於
    臺中縣清水鎮○○路98巷18弄12號住處執行搜索，在其住處
    臥房內查獲上開具有殺傷力之改造子彈1顆（該顆子彈經試
    射擊發，具傷殺力；該鑑定試射之子彈已耗損，所留彈頭、
    彈殼已不具完整結構，而非違禁物），始查知上情。
五、案經臺中縣警察局清水分局及行政院海岸巡防署海岸巡防總
    局中部地區巡防局移請臺灣臺中地方法院檢察署檢察官偵查
    起訴。
    理  由
壹、證據能力部分：
一、按刑事訴訟法第159條第1項規定：「被告以外之人於審判外
    之言詞或書面陳述，除法律有規定者外，不得作為證據」；
    其立法本旨係以證人於審判外之言詞或書面陳述，屬於傳聞
    證據，此項證據，當事人無從直接對於原供述者加以詰問，
    以擔保其真實性，法院亦無從直接接觸證人而審酌其證言之
    憑信性，違背直接審理及言詞審理之原則，除具有必要性及
    信用性情況之除外者外，原則上不認其有容許性，自不具證
    據能力；至所謂具有必要性及信用性情況者，例如刑事訴訟
    法第159條之1、之2、之3、之4、之5情形，仍例外認其有證
    據能力，然此乃係指法院未於審判期日傳喚相關證人到庭，
    案件僅能依靠該等證人於審判外之陳述以為判斷之情形，始
    需就該等審判外供述證據嚴格依照刑事訴訟法第159條之1至
    之5 所定要件一一檢視各該證人之供述，作為證據之資格。
    倘法院已經依據當事人聲請傳喚證人到庭接受檢辯雙方之交
    互詰問，則法院既已透過直接、言詞審理方式檢驗過該證人
    之前之證詞，當事人之反對詰問權亦已受到保障得以完全行
    使之情況下，該等審判外證據除有其他法定事由（例如：非
    基於國家公權力正當行使所取得或私人非法取得等，而有害
    公共利益，即以一般證據排除法則為判斷），應認該審判外
    供述已得透過審判程式之詰問檢驗，而取得作為證據之資格
    ，亦即其審判外供述與審判中供述相符部分，顯然已經構成
    具備可信之特別情狀，當然有證據資格（實務上之作用常為
    引用該等陳述與審判中陳述相符，強化該證人供述之可信度
    ），其不符部分，作為檢視審判中所為供述可信與否之彈劾
    證據，當無不許之理，甚者，其不符部分倘係於司法警察、
    檢察事務官調查中之供述，作為認定被告犯罪與否或不構成
    犯罪與否之證據，亦僅需依照刑事訴訟法第159條之2規定，
    斟酌其審判外供述作成外部環境、製作過程、內容、功能等
    情況認為之前供述較為可信，即可取得證據之資格，而作為
    認定事實之證據資格（最高法院94年度台上字第2507號、95
    年度台上字第2515號判決同此意旨）。再按刑事訴訟法第15
    9條第1項規定：「被告以外之人於審判外之言詞或書面陳述
    ，除法律有規定者外，不得作為證據」，被告以外之人於檢
    察事務官、司法警察官或司法警察調查中所為之陳述，基於
    實體發現真實之訴訟目的，依同法第159條之2規定，如與審
    判中之陳述不符時，經比較結果，其先前之陳述，相對「具
    有較可信之特別情況」，且為證明犯罪事實存否所「必要」
    者，係指陳述是否出於供述者之真意、有無違法取供情事之
    信用性而言，故應就調查筆錄製作之原因、過程及其功能等
    加以觀察其信用性，據以判斷該傳聞證據是否有特別可信之
    情況而例外具有證據能力，並非對其陳述內容之證明力如何
    加以論斷，二者之層次有別，不容混淆（最高法院94年度台
    上字第629號判決亦同此意旨）。經查：本件證人即共同被
    告丁○○、己○○、乙○○、庚○○、寅○○、戊○○經原
    審或本院於審判期日傳喚到庭，與其餘被告丁○○、寅○○
    、庚○○行交互詰問程序，直接言詞審理檢視其證詞，故其
    於警詢之供述，對於其餘被告丁○○、寅○○、庚○○當然
    已取得作為證據之資格，相符部分，自有證據能力；另不符
    部分，本院斟酌：其於前開警詢筆錄製作之過程，係由警員
    先詢問其年籍資料後，復為權利事項之告知，進而詢問到派
    出所製作警詢筆錄之原因再制作警詢筆錄，亦查無系爭筆錄
    有何違法或不當取得之情形，是其等警詢證述內容之形成，
    顯係出於自由意志而為證述，且查無其他證據足使本院認證
    人丁○○、己○○、乙○○、庚○○、寅○○、戊○○於警
    詢中之證言，有何違法取供情事之虞，依前開條文之意旨，
    證人丁○○、己○○、乙○○、庚○○、寅○○、戊○○於
    警詢中之證言，核其性質雖屬傳聞證據，但就警詢筆錄製作
    之過程加以觀察其信用性，且為證明犯罪事實存否所「必要
    」，認其等證言例外具有證據能力。
二、按刑事被告之詰問權，係指訴訟上被告有在審判庭盤詰證人
    之權利；偵查中檢察官訊問證人，旨在蒐集被告犯罪證據，
    以確認被告嫌疑之有無及內容，與審判中透過當事人之攻防
    ，經由詰問程序調查證人以認定事實之性質及目的有別。偵
    查中辯護人僅有在場權及陳述意見權，此觀刑事訴訟法第24
    5條第2項前段之規定甚明，檢察官訊問證人並無必須傳喚被
    告使其得以在場之規定，同法第248條第1項前段雖規定「如
    被告在場者，被告得親自詰問」，亦僅賦予該在場被告於檢
    察官訊問證人時得親自詰問證人之機會而已，被告如不在場
    ，殊難期有親自詰問之可能。此項未經被告詰問之被告以外
    之人於偵查中向檢察官所為之陳述，依刑事訴訟法第159條
    第1項、第159條之1第2項之規定，除顯有不可信之例外情況
    外，原則上為「法律規定得為證據」之傳聞例外，依其文義
    解釋及立法理由之說明，並無限縮於檢察官在偵查中訊問證
    人之程序，應已給予被告或其辯護人對該證人行使反對詰問
    權者，始有證據能力之可言。為保障被告之反對詰問權，並
    與現行法對傳聞例外所建構之證據容許範圍求其平衡，證人
    在偵查中雖未經被告之詰問，倘被告於審判中已經對該證人
    當庭及先前之陳述進行詰問，即已賦予被告對該證人詰問之
    機會，則該證人於偵查中之陳述即屬完足調查之證據，而得
    作為判斷之依據（最高法院97年台上字第405號判決要旨參
    照）。本件證人即共同被告丁○○、己○○、乙○○、庚○○、寅○○、戊○○均已於原審或本院審理時，基於證人地
    位，經合法具結，並在賦予被告丁○○、寅○○、庚○○對
    質詰問機會之情形下為證述，則證人丁○○、己○○、乙○○、庚○○、寅○○、戊○○等人於偵查中之陳述均已屬完
    足調查之證據，自得作為本件法院憑斷之論據。
三、又被告寅○○及其選任辯護人雖以被告寅○○於警詢及97年
    8月1日之偵訊所為之陳述，均係因製作警詢筆錄前，遭警刑
    求始依照警員意思而陳述，其所為之自白，係出於不正之方
    法取供，依刑事訴訟法第156條第1項之規定，並無證據能力
    。惟查：
  (一)按訊問被告應出以懇切之態度，不得用強暴、脅迫、利誘、
    詐欺、疲勞訊問或其他不正之方法；被告之自白，非出於強
    暴、脅迫、利誘、詐欺、疲勞訊問、違法羈押或其他不正之
    方法，且與事實相符者，得為證據，刑事訴訟法第98條、第
    156條分別定有明文。前揭規定將被告因遭受身體上強制（
    包括：強暴、疲勞訊問及其他施以生理上壓迫之不正方法）
    或精神上強制（包括：脅迫、利誘、詐欺及其他施以心理上
    壓迫之不正方法）所為非任意性之自白，以及在違法羈押中
    所為之自白，同列為以不正方法取得之供述證據，不問其自
    白是否與事實相符，一概排除其證據能力。良以非任意性之
    自白，係在被告遭受身體上強制或精神上強制之情況下所取
    得，並非出於其自由意思之發動，在其心意自主之情況下所
    為之陳述，非真實之可能性大為提高，若允許採為證據，不
    僅嚴重侵犯人權，也容易造成司法誤判，因此否定其證據能
    力。
  (二)查本件被告寅○○於97年8月1日警詢及偵訊時所製作之筆錄
    內容與其當時所述並無不符，故被告寅○○及其選任辯護人
    嗣後均不要求勘驗錄音內容等情，有原審98年3月19日勘驗
    筆錄可佐（見原審卷(一)第271頁）；又證人即製作筆錄之警
    員王再喜於原審98年4月9日審理時具結證稱：「（97年8月
    間任職於清水分局？）是的。（被告寅○○等人加重強盜案
    件是你承辦的？）我承辦搜索寅○○住宅的部分，當天有7
    、8組的人出去搜索。（寅○○的警詢筆錄是你詢問的？）
    是的。（將寅○○帶回清水分局中間，寅○○有與其他共犯
    交談或接觸？）沒有。（你們製作筆錄之前，有要寅○○為
    什樣的供述或是照警察的意思陳述？）沒有，他都是依照他
    自己的意思講出來。（你們製作筆錄有無全程音錄影？）有
    。（寅○○在97年8月1日警詢筆錄的內容都是依照他的意思
    所述？）對。（在製作筆錄之前，你們有無將寅○○的眼睛
    蒙住打他的胸口？）沒有。（有無看到其他警員這樣做？）
    他帶回分局之後，他就是我負責之下，他太太他有在場，在
    分局的時候，先作他太太筆錄的部分，當時他爸爸跟太太都
    有在分局裡面。（你們將被告帶回分局，被告有無其他人隔
    開？）就在我們小辦公室裡面，有我們小組警員還有被告，
    沒有其他共犯或是他的家人。（被告被帶回分局後多久才作
    筆錄？）大概1個小時到2個小時。（在被告等待作筆錄的時
    間，其他共犯已經製作筆錄了嗎？）其他共犯不是在我們的
    辦公室，所以我不曉得他們是不是開始作筆錄。‧‧‧（寅
    ○○部分都是你詢問的嗎？）是的。‧‧‧（寅○○的太太
    是從早上8點零8分開始作筆錄，為何隔了2個多小時才問寅
    ○○？）當天分好多組出去，當初寅○○沒有承認，後來我
    們讓他看盛視器畫還有扣案東西，並且跟被告剛結婚，還年
    輕，有做就要承認，所以被告是他們共犯中第一個坦承。‧
    ‧‧（剛開始的時候，寅○○否認強盜的部分？）是的，有
    說槍枝是某某人的。（言過程中，為何他從否認又承認？）
    因為我們出示監視器畫面及監聽譯文，再慢慢跟他聊，所以
    他認為警方已經有相當證據，所以才承認。」等語（見原審
    卷(二)第5、6頁），是依證人王再喜警員上開所述，被告寅○○之警詢筆錄確係依其意思而製作，並無刑求之情事；再經
    原審依職權向臺中縣警察局清水分局函調97年8月1日辦公室
    內之監視錄影畫面結果，因該辦公室監視系統畫面保存期限
    為15日，已因逾期限而無法擷取，有該局98年4月27日中縣
    清警偵字第0980027871號函1紙在卷可參（見原審卷(二)第82
    頁），是亦無法證明被告寅○○在製作警詢筆錄前是否確有
    遭警刑求之情事。
  (三)又經檢察官依職權向臺灣臺中看守所函調被告寅○○97年8
    月1日當日入所之健康檢查表、人相表、內外傷紀錄表結果
    ，依上開資料所示並無被告寅○○所稱其胸口遭毆傷之外傷
    紀錄，有臺灣臺中看守所97年9月10日中所衛字第097000436
    7號函檢附被告寅○○之入所健康檢查表、人相表、內外傷
    紀錄表各1份在卷可憑（見97年度偵字第18267號卷第97-99
    頁、第103頁），是被告寅○○所辯遭刑求等情，是否可信
    ，即非無疑。
  (四)又被告寅○○於97年8月21日偵訊時稱：「警察矇住眼睛方
    式打我的頭。」（97年度偵字第18267號卷第74頁），於原
    審98年3月19日勘驗時卻稱：「打我胸口，我眼睛被矇住所
    以我不知道是哪個警察打的。」（原審卷(一)第271頁），被
    告寅○○究竟遭毆打頭部或胸部，前後說法已有出入；其後
    於原審98年4月9日審理時竟稱：「在我作筆錄之前，有一位
    警員將我帶到後面另一間房間，一進去就把我推倒，矇住眼
    睛，就刑求、恐嚇，就打我胸口、頭部，用類似毛巾的東西
    塞住我的嘴巴，我沒有辦法喊叫‧‧‧」（原審卷(二)第7頁
    ），被告寅○○就警員如何對其刑求之方式，歷次之陳述均
    不相同，倘警員確曾對其刑求，其於偵訊時即應據實以告，
    豈有為求交保隱忍不提，直至被法院諭知羈押而交保無望後
    ，才開始翻供稱遭警員刑求，則其是否確實遭警員刑求，實
    豈人疑竇，尚難遽採。
  (五)綜上所述，本件並無證據足以證明被告寅○○在製作警詢筆
    錄前，其有遭警刑求之情事，則被告寅○○及其選任辯護人
    以被告之警詢及97年8月1日偵訊時之供述，係遭刑求所為，
    而主張無證據能力，並無可採。另被告寅○○於97年8月1日
    偵訊時及同日檢察官向原審聲請羈押後，於原審訊問時均供
    承有為強盜之犯行，亦未抗辯其於警詢時曾遭以不正方法取
    得供述之情事（見97年度偵字第18267號卷第14、15頁；原
    審97年度聲羈字第1205號卷第5頁反面），是依前揭規定，
    被告寅○○於警詢、偵查之供述，自有證據能力，堪以認定
    。
四、按法院或檢察官依刑事訴訟法第208條規定囑託醫院、學校
    或其他相當之機關、團體為鑑定時，祇須其以言詞或書面提
    出之鑑定報告，符合刑事訴訟法第206條第1項、第208條所
    規定之形式要件，即具有證據能力，此即屬於刑事訴訟法第
    159條第1項所稱「法律有規定」之特別情形，最高法院96年
    度台上字第6842號刑事判決意旨著有明文。而刑事訴訟之鑑
    定，為證據調查方法之一種，係指由具有特別知識經驗之人
    或機關，就特別需要特殊知識經驗之事項，予以鑑識、測驗
    、研判及斷定，供為法院或檢察官認定事實之參考。刑事訴
    訟法第198條規定：「鑑定人由審判長、受命法官或檢察官
    就下列之人選任一人或數人充之：一就鑑定事項有特別知識
    經驗者。二經政府機關委任有鑑定職務者。」第208條第1項
    前段規定：「法院或檢察官得囑託醫院、學校或其他相當之
    機關、團體為鑑定」即本此旨。上級檢察機關首長基於辦案
    實務需要，函示指定某類特殊案件之待鑑事項，囑託某一或
    某些特別具有該項專門知識經驗之機關，予以鑑定，並非法
    所不許。從而，警察機關逕依該函示辦理，按諸檢察一體及
    檢察官指揮調、偵查之原則，難認於法不合，最高法院96年
    度台上字第4177號刑事判決亦論述詳盡。本件卷附內政部警
    政署刑事警察局就扣案槍枝、子彈鑑定所出具之書面鑑定報
    告及函文，係由警察機關依照上級檢察機關首長函示指示及
    原審自行依職權分別送請該局進行鑑定所得結果，並均載明
    鑑定方法為性能檢驗法及試射法，依據刑事訴訟法第159條
    之立法理由及同法第206條規定，自得作為證據。
五、另按被告以外之人於審判外之言詞或書面陳述，除法律有規
    定者外，不得作為證據，刑事訴訟法第159條固定有明文，
    惟被告以外之人於審判外之陳述，雖不符同法第159條之1至
    之4規定，而經當事人於審判程序同意作為證據，法院審酌
    該言詞陳述或書面陳述作成時之情況，認為適當者，亦得為
    證據；又當事人、代理人或辯護人於法院調查證據時，知有
    第159條第1項不得為證據之情形，而未於言詞辯論終結前聲
    明異議者，視為有前項之同意，同法第159條之5亦定有明文
    。其立法意旨在於傳聞證據未經當事人之反對詰問予以核實
    ，原則上先予排除，惟若當事人已放棄詰問或未聲明異議，
    基於證據資料愈豐富，愈有助於真實發現之理念，且強化言
    詞辯論原則，法院自可承認該傳聞證據例外擁有證據能力。
    經查，本判決所引用下列其餘各項證據方法之證據能力，被
    告及其指定辯護人、選任辯護人、檢察官於本院準備程序時
    均表示無意見，且於本院審理中調查證據時，知有刑事訴訟
    法第159條第1項不得為證據之情形，亦未於言詞辯論終結前
    聲明異議，且本院審酌該等證據作成之客觀情況均無不當，
    並無不宜作為證據之情事，依刑事訴訟法第159條之5之規定
    ，認均具有證據能力。
貳、實體方面：
一、犯罪事實欄一所示部分：
  (一)上訴人即被告（下稱被告）丁○○、己○○、乙○○、庚○○於原審審理及本院準備程序時均坦承有參與犯罪事實欄一
    所示之強盜犯行，然其等於本院99年3月30日審理時均翻異
    前供，被告己○○辯稱：那時候伊不知道丁○○等人是要去
    搶劫，丁○○要伊載他，伊說不要，丁○○硬是要伊載他，
    並要伊在外面等，伊有看他們搬東西上車，但不知道是什麼
    東西，到了現場伊也只是在門外而已，後來丁○○有給伊貼
    補加油的錢；被告丁○○辯稱：伊進入屋內後並沒有喊搶劫
    ，伊拿著槍係最後一個進入屋內之人，被害人也說拿槍的人
    是最後進去的，己○○、庚○○真的不知情，強盜所得之款
    項係寅○○和乙○○交給伊後，由伊分給其他人，但伊沒有
    分錢給庚○○，伊給庚○○的錢算是庚○○向伊借的；被告
    被告乙○○辯稱：伊以為只是去打架而已，被害人到伊等持
    刀，驚嚇之下即主動將身上之皮夾交出；被告庚○○辯稱：
    那天丁○○打電話給伊稱要去和人家吵架，伊就跟著去，到
    現場，丁○○要伊在門口等，伊有持西瓜刀，當時屋內發生
    什麼事情伊並不清楚。後來伊要離去時，有問丁○○有沒有
    錢，丁○○就拿錢借伊，伊沒有分到錢。另上訴人即被告（
    下稱被告）寅○○自始即否認有參與上開強盜犯行，辯稱：
    97年4月11日晚上本件強盜案發當時，伊正在幫人刺青，並
    沒有參與本件強盜犯行，伊因遭警員刑求才會坦承有參與強
    盜犯行云云。
  (二)惟查：
  1.犯罪事實欄一所示之事實，業據被告丁○○、己○○、乙○○、庚○○於警詢、偵訊、原審審理時均坦承不諱，而被害
    人丑○○、癸○○及辛○○於97年4月11日晚上11時許，在
    被害人丑○○位於臺中縣清水鎮○○路71號之住處，遭4人
    分持手槍及刀械強盜如犯罪事實欄一所示之財物等情，亦據
    被害人丑○○、癸○○、子○○及辛○○於警詢及原審審理
    時證述綦詳。再者，被告寅○○確有參與本件強盜之犯行，
    亦據被告丁○○、己○○、乙○○及庚○○於偵查中、原審
    及本院審理時分別以證人之身分證述屬實，且被告寅○○於
    警詢及97年8月1日偵訊時亦坦承有為本件強盜之犯行（臺中
    縣警察局清水分局中縣清警偵字第0970003609號卷第46-48
    頁、97度偵字第18267號卷第14、15頁），而其所述強盜之
    過程、情節亦均與被告丁○○、己○○、乙○○及庚○○所
    述相符，倘若被告寅○○確無參與本件強盜犯行，又如何能
    將本件強盜之細節供述如此清楚，顯見被告寅○○確有參與
    本件強盜犯行無疑。
  2.被告寅○○辯稱其於本件強盜案發生當時正替人刺青，並提
    出紀岳典、陳佑昌之紋身手術同意書及陳佑昌所寫之證明書
    （見97度偵字第18267號卷第77、78頁、原審卷(二)第119頁）
    ，並請求傳喚證人陳佑昌為證。證人陳佑昌雖於原審審理時
    證稱：伊大約於4月11日晚上9時許到寅○○那裡，寅○○先
    幫紀岳典做，做到12點多，12日凌晨1點多才開始幫伊做，
    做了約6個小時，12日白天要去大甲出陣，寅○○在幫紀岳
    典及伊做紋身時均沒有離開過，手術同意書是4月12日凌晨
    簽的，先簽再紋身，8月19日所寫的證明書是寅○○家人要
    伊寫的，說要作證用，其上所寫4月12日是寅○○家人跟伊
    說刺青那天是大甲媽回來的那天等語，證人陳佑昌並當庭出
    示其讓被告寅○○刺青之部位之圖案（見原審卷(二)第99-102
    頁），然證人陳佑昌所書寫之紋身手術同意書及證明書上所
    載手術時間已有所不同，縱使證人陳佑昌確實曾讓被告寅○○刺青，然刺青之時間是否確實係97年4月11日晚上至97年4
    月12日凌晨之間，即非無疑，況本案並無任何證據證明上開
    紋身手術同意書確係97年4月11日或4月12日所書立。而依證
    人陳佑昌係於97年8月1日被告寅○○為警查獲後，始依被告
    寅○○家人之要求，於97年8月19日書立證明書，證明其於
    97年4月12日凌晨接受被告寅○○之紋身，此觀之證人陳佑
    昌之證述及證明書之內容即明，陳佑昌既已出具紋身手術同
    意書，又何需於事後再出具所謂之證明書，有陳佑昌此舉實
    難不令人懷疑該證明書上所謂「97年4月12日約凌晨1時許‧
    ‧紋身」等內容之真實性，是前開被告寅○○所提出之紋身
    手術同意書、證明書及證人陳佑昌之證述自不得做為有利於
    被告寅○○案發時不在場之認定。
  3.又證人甲○○於本院99年1月12日審理時證稱：「（就你印
    象所及4月11日你們有去出陣時間是什麼時候？下午5、6點
    ，當天是星期五。（你們出陣去哪裡？時間為何？）去沙鹿
    北勢頭瑤池金母出陣，接駕時間是下5、6點，到晚上7、8點
    結束。（結束之後你和寅○○有在一起嗎？）回到我們會館
    ，寅○○都和我一起，我和寅○○收拾東西後寅○○就說要
    先走，他說要幫朋友刺青。‧‧‧（後來寅○○有去幫朋友
    刺青嗎？）載我太太去醫院之後，我是沒有看到寅○○幫朋
    友刺青，但是隔日我有看到那位朋友有讓寅○○刺青。（為
    什麼你會看到那位朋友？）因為隔天寅○○有和那位朋友一
    起去出陣。（那位被刺青的朋友叫做什麼名字？）只知道他
    的外號叫做『臭腳』。（『臭腳』是否即為陳佑昌？）我後
    來才知道『臭腳』就是陳佑昌。（陳佑昌和寅○○在4月12
    日有一起參加出陣行程？）有。（你們12日那天大概是幾天
    出發？參加什麼陣頭？）出大甲媽祖的，那天在我們會館是
    早上4、5點集合，早上7、8點出發。（你們是要到哪個地點
    ？）去彰化。（去彰化也是要接大甲媽祖？）是的。‧‧‧
    （12日出陣時你有看到『臭腳』被寅○○刺青？）有，小腿
    有刺青。」等語（本院卷(二)第9頁以下），依上所述，97年4
    月11日被告寅○○雖曾稱要幫人刺青，又97年4月12日早上
    ，證人甲○○曾見陳佑昌腳上有刺青，然陳佑昌腳上之刺青
    是否確實有於97年4月11日晚上至4月12日凌晨所為，是否為
    被告寅○○所為，證人甲○○並未在場見聞，是其所述，亦
    難採為有利於寅○○之認定。
  4.又被告寅○○以其左手虎口有明顯紋身及刀痕，倘被告寅○○確有持刀揮砍而強盜被害人，被害人當能一眼即能指認被
    告寅○○云云，然依當時被害人丑○○住處內之光線及被害
    人等突遭強盜而害怕、緊張之程度，自難苛求被害人等在此
    情況下尚需就行搶者之特徵逐一記憶，且被告寅○○之紋身
    及刀痕處位於左手虎口，並非顯而易見之處，若非特別查看
    亦難發覺，自無法僅因被害人等無法指認被告寅○○左手虎
    口枝紋身即認被告寅○○未參與本件強盜犯行。
  5.再者，證人即共同被告己○○、丁○○、乙○○於警詢或偵
    訊時供稱被告寅○○有準備西瓜刀2把，嗣其等於原審作證
    時均翻異前供，改稱沒有講過西瓜刀2把係寅○○準備的，
    或稱不知道2把西瓜刀係誰的，其等就寅○○有無準備西瓜
    刀之供述似有不一，然被告寅○○確有參與本件強盜案件，
    已據證人即共同被告己○○、丁○○、乙○○、庚○○陳述
    明確，且互核一致，猶如前述，實難因其等就西瓜刀係何人
    準備之陳述前後不一，遽予認定其等陳述為不可採。另寅○○既否認其所準備2把西瓜刀，其餘被告亦否認有準備該2把
    西瓜刀，然現場除乙○○準備之1把白鐵製西瓜刀外，確實
    尚有2把西瓜刀，既無證據證明該2把西瓜刀係被告寅○○準
    備，應認該2把西瓜刀係其餘被告中之1人或多人共同準備。
  6.被告丁○○、己○○、乙○○、庚○○於本院審理時稱伊等
    不是要去強盜，而是要去尋仇，丁○○並於本院99年2月2日
    審理時證稱伊等是要去找綽號「孔鏘」之人尋仇云云。然，
    被告己○○於97年8月1日偵訊時稱：「那時我上班回來在家
    ，是丁○○打電話0000000000給我，‧‧‧丁○○臨時提議
    說那裡燈亮，要去那裡搶東西，故我開車載丁○○、乙○○
    、庚○○、寅○○4人一起去‧‧‧」（97年度偵字第18267
    號卷第12頁）；被告丁○○於97年8月1日偵訊時稱：「（有
    無在97年4月11日到清水鎮○○路71號處？）有。當天我們
    有己○○、乙○○、我、庚○○、寅○○5個人坐一台車，
    是己○○開車‧‧‧我們先去清水的街上逛，後來逛一逛無
    聊，看見被害人的家電燈未關著‧‧‧我便開玩笑說，不然
    我們來去好了，己○○在車上等，其他4人都下車‧‧‧槍
    是我兒子在玩之玩具槍，我們進去房子後，我叫屋內之人不
    要動把錢拿出來，被害人即自己拿出來，東西即被我們帶走
    ，我們進去3、5分鐘即出來，出來後，我們跑到被害人家裡
    後面坐上己○○的車離開，在車上己○○有問有無搶到，後
    來東西是在車上往山上的途中分的‧‧‧」（97年度偵字第
    18267卷第17頁）；被告乙○○於97年8月1日偵訊時稱：「
    （有無在97年4月11日到清水鎮○○路71號處？）有。我們
    全部5個人坐一台車，是己○○開車‧‧‧後來逛回高美路
    ，看見路上的房子有燈‧‧（是何人提議要去搶那些東西？
    ）是大家決議的，丁○○也跟我們一起去搶，丁○○是拿玩
    具槍。」（97年度偵字第18267卷第13頁）；被告庚○○於
    97年8月1日偵訊時稱：「（有無在97年4月11日到清水鎮○○路71號處？）有。‧‧‧我們出去清水街上逛一逛，回來
    到高美路時看見路上的房子有燈亮著‧‧‧丁○○提議要進
    去房子內，‧‧‧（是何人提議要去搶那些東西的？）臨時
    ，是丁○○在說那裡的電燈有亮，故大家即一起做。」，依
    被告己○○、丁○○、乙○○、庚○○之供述，並未提及被
    告丁○○於案發前遭綽號「孔鏘」之人打到頭，渠等欲向綽
    號「孔鏘」之人尋仇之事。而被告丁○○遭綽號「孔鏘」之
    人打到頭之事，係發生於97年5月12日，此觀之臺中縣警察
    局清水分局98年12月24日中縣清警偵字第0980045740號函所
    附之丁○○調查筆錄即明（本院卷(一)第253-260頁），本件
    強盜案發生時，尚未發生丁○○遭綽號「孔鏘」之人打到頭
    之事，丁○○不可能為了找綽號「孔鏘」之人打到頭尋仇而
    前往被害人住處，則被告己○○、丁○○、乙○○、庚○○
    於原審及本院審理時始改稱：係因丁○○之前被綽號「孔鏘
    」之人打到頭，被告丁○○欲向綽號「孔鏘」之人尋仇，始
    打電話聯絡己○○、乙○○、庚○○、寅○○到場，因找錯
    人而行搶云云，顯非實在。另依被告己○○、丁○○、乙○○、庚○○之供述，丁○○提議強盜後，其他人即附和，並
    協議分工，由己○○駕車在屋外接應，庚○○持西瓜刀在大
    門把風，其餘之人則進入屋內強盜財物，則己○○、庚○○
    對於丁○○、乙○○、寅○○進入屋內之目的，係欲強盜財
    物乙節，顯然知之甚詳，並為行為之分工，被告庚○○辯稱
    伊不知丁○○等人進入屋內強盜財物，被告己○○辯稱遭丁○○強迫開車云云，均屬事後卸責之詞，要難採信。
  7.證人A1於97年5月20日警詢時稱：「（於97年4月11日23時00
    分許，在本分局三四派出所轄區被害人丑○○住宅（等4 人
    ）遭強盜案，當時遭4名歹徒侵入住宅強盜財物，另1人駕車
    在外守候接應，你是否知道案情？）97年4月11日23時許，
    其中1人（己○○）打電話給我，說路上都是警察臨檢，想
    先到我家坐坐，我以為真的，所以就讓他來我家坐了約30分
    鐘。‧‧‧（當日共幾人前往你家？駕駛何種車輛前往？於
    何時離去？）1車幾人我不曉得，但有2人進入我住所（己○○及另一綽號『榮仔』之年輕人，其他人在車上等候‧‧‧
    （另警方提供於97年5月12日，本分局大秀派出查獲槍砲嫌
    疑人王瑞，你是否認識？）王瑞當日有前來我家，但他
    人在車上未下車，我認識他尚未1年，有見幾次面‧‧‧（
    你是否知道王瑞是否有涉嫌丑○○住宅遭強盜案？）當日
    他有無涉案我不知道，但案發後他有一起到我家（他在車上
    ）。」（97年度警聲搜字第3453號卷第36頁以下），然證人
    A1於原審98年6月18日審理時卻證稱：「（筆錄有提到王瑞
    當日有到你家，當日是指4月11日搶劫當日？）是指柯智
    到我家那天，因為刑警拿王瑞的照片給我看，當日已經很
    晚，我沒有辦法確認他是否有在車上。‧‧‧刑警拿相片給
    我指認，當天已經很晚了，而且他們在車上沒有下車，車上
    沒有開燈，我當時是跟潘警員說沒有辦法確認。‧‧‧（當
    天在車上的3個人，你當時有無到3個人的長相？）他們沒有
    進來，沒有辦法看清楚。」（原審卷(二)第208頁以下），證
    人A1前後所述並不一致，然證人A1並未目擊本案強盜案件之
    經過，縱始事後丁○○、己○○於王瑞曾至A1住處，亦不
    足為王瑞有參與本案或被告寅○○未參與本案之證據，是
    證人A1之證述尚無不利或有利於被告寅○○。對照丁○○於
    97年5月12日警詢（丁○○遭人打傷案件）時稱：「我於97
    年5月11日23時30分左右，與友人庚○○、戊○○、寅○○
    等人一同到薔薇檳榔攤買檳榔‧‧‧不久檳榔攤內就出來一
    男子（事後得知為王瑞）問我是不是高美的人‧‧‧（你
    是否認識王瑞？）不認識。」等語（本院卷(一)第254-255
    頁），顯然丁○○於97年5月12日之前並不認識王瑞，焉
    有可能於97年4月11日晚上與王瑞共乘一輛車前往證人A1
    住處？足見證人A1於97年5月20日警詢時稱王瑞與丁○○
    、己○○等人共乘一輛車前往伊住處云云，實屬誤認。準此
    ，被告寅○○之辯護人稱由證人A1之證詞，可認王瑞應為
    本件5 人強盜的共犯之一，亦可證明被告寅○○確實遭人陷
    害云云（本院卷(一)第221頁），實與論理法則有違，不足採
    信。
  8.被告庚○○辯稱伊並未沒有分到財物，丁○○交給伊之金錢
    ，係伊係丁○○借貸的云云。然，被告庚○○於警詢、偵訊
    時均供承伊有分到3千元，丁○○偵訊時亦供稱：「東西是
    在上往山上的途中分的。」，衡以被告庚○○亦係參與本件
    強盜案之一員，豈有其他共犯有分得強盜之財物，而獨漏被
    告庚○○之理？是被告庚○○所辯伊未分得強盜之財物，顯
    然不可採。
  9.綜上所述，被告丁○○、己○○、乙○○、庚○○、寅○○
    上開所辯，均屬事後卸責之詞，均無足採。
    本件事證明確，被告丁○○、己○○、乙○○、庚○○、寅
    ○○等人加重強盜之犯行均堪認定。
二、犯罪事實欄二所示部分：
  (一)此部分事實，業據被告戊○○於警詢、偵訊、原審及本院審
    理時均坦承不諱，核與證人丙○○於警詢、本院審理時所述
    被告戊○○曾使用其修配廠之鑽床等情相符，復有搜索扣押
    筆錄、扣押物品目錄表各1份、查獲照片6張附卷可稽（臺中
    縣警察局清水分局中縣清警偵字第00970003612號卷第19-24
    、第38-40頁），並有附表一二三所示之物扣案可資佐證。
    而扣案之改造手槍、子彈、彈殼、彈頭、槍管經送內政部警
    政署刑事警察局以檢視法、性能鑑驗法、試射法鑑定結果認
    ：「(1)送鑑改造手槍壹枝《即甲槍》（槍枝管制編號000000
    0000號），認係改造手槍，由仿BERETTA廠M9型半自動手槍
    製造之槍枝，車通金屬槍管內阻鐵而成，欠缺槍機，無法供
    擊發子彈使用，認不具殺傷力；(2)送鑑改造手槍壹枝《即乙
    槍》（槍枝管制編號0000000000號），認係改造手槍，由仿
    GLOCK廠27型半自動手槍製造之槍枝，換裝土造金屬槍管而
    成，擊發功能正常，可供擊發適用子彈使用，認具殺傷力；
    (3)送鑑改造子彈半成品陸顆，認均係非制式子彈，由金屬彈
    殼組合直俓8.8±0.5mm金屬彈頭而成，欠缺底火及火藥，均
    無法擊發，認均不具殺傷力；(4)送鑑彈殼貳拾肆顆，認均係
    非制式金屬彈殼；(5)送鑑彈頭拾陸顆，其中拾貳顆認均係非
    制式金屬彈頭，另肆顆認均係口徑0.45吋制式銅包衣彈頭；
    (6)送鑑槍管貳枝，均認係金屬槍管（內具阻鐵）。」等情，
    有該局97年8月29日刑鑑字第0970118377號槍彈鑑定書1份在
    卷可憑（見97年度偵字第18272號卷第29-35頁），是被告戊○○此部分自白核與事實相符，應堪採信。
  (二)而訊據被告丁○○否認有何共同製造上開改造手槍及子彈之
    犯行，辯稱：伊只有幫忙被告戊○○拋光撞針及抓彈勾，並
    沒有製造手槍及子彈，被告戊○○組裝改造手槍伊並不知情
    云云。然查：
  1.被告丁○○確有參與製造本件改造手槍、子彈零件之行為等
    情，業據被告戊○○於97年8月1日偵訊時稱：「（你有無跟
    丁○○一起改造這些槍？）他有幫我磨零件，丙○○是丁○○的親戚。」（見97度偵字第18272號卷第16頁）、於97年9
    月22日偵訊時證稱：「（你購買上開槍彈之後，是否夥同丁○○到丁○○的友人丙○○所經營位於清水鎮○○路107巷
    23號的汽車修配廠，利用修配廠的機器，從事改造槍彈的工
    作？）是。‧‧‧（丁○○負責哪部分的槍彈改造工作？）
    他負責槍管鑽通及撞針的研磨，我是在旁邊協助，例如研磨
    的過中需要水要降低溫度，我就提供水，而他所通的槍管及
    撞針的研磨，就是我購買的那2支手槍。」見97度偵字第182
    72號卷第39頁）、於原審98年2月19日審理時證稱：「（本
    案在你住處扣得2支槍枝，槍管是誰提供給你的？）丁○○
    。（他在什麼時間、地點交給你的？）是在他家，我去找他
    ，是在廟旁邊的休息室，時間大概在97年6、7月左右。（他
    交給你2支槍管的時候，有跟你說什麼？）他說你要這2支槍
    管就拿錢來，後來我就跟他購買2支槍管。1支6千、1支3千
    。（你拿到這2支槍管後，有無檢查有無加工過？）我買來
    之後槍管就已經通了。‧‧‧（97年6、7月間你去丙○○的
    汽車修配廠做什麼？）我去那邊坐一下，丁○○幫我磨槍管
    及撞針座，我在旁邊幫忙，如拿水降溫。（丁○○為何要幫
    你磨槍管及撞針？）是他說鐵放久會生鏽，要幫我拿去磨亮
    一點。‧‧‧（槍管、撞針磨完之後，你們有組裝回去本案
    查扣的槍枝？）他磨好之後，我就直接拿回家，我自己在家
    裡組裝。‧‧‧（你們去修配廠做磨槍管、撞針的過程中，
    有無其他人在場？）除了丁○○沒有其他人，有跟他叔叔借
    工具，但他叔叔沒有在場。‧‧‧（既然你自己要改裝，為
    何丁○○要幫你撞針、槍管？）因為我有跟他買2支槍管，
    他主動說要幫我磨槍管及撞針。‧‧‧（在修配廠，丁○○
    有無曾經車通槍管的情形？）他只有拋光槍管，沒有車通槍
    管的行為。」（原審卷(一)第229頁以下）各等語綦詳，且被
    告丁○○於97年8月1日警詢時供稱：「我知道戊○○有改造
    槍枝之技術，戊○○於97年6月底或7月初有帶槍枝撞針到伊
    叔叔丙○○的汽車修配廠叫伊幫忙磨細至可使用，另也叫伊
    磨過槍枝之勾爪2次，時間也在97年6月底或7月初。」等語
    （臺中縣警察局清水分局中縣清警偵字第00970003612號卷
    第12頁）、於97年8月1日偵訊時供稱：「（你有無陪戊○○
    去丙○○之修車廠磨槍？）不是磨槍，而是撞針。那是97年
    7月份的事。」（見97度偵字第18272號卷第18頁）、於97年
    9月22日偵訊時稱：「（槍管是否你弄通的？）不是我弄通
    的，《改稱》槍管是我提供的，我沒有組裝，是在5月初或5
    月中，提供2支槍管給戊○○。」（見97度偵字第18272號卷
    第41頁）各等語，核與戊○○所述被告丁○○所分擔製造槍
    彈之工作大致相符。
  2.按刑法上之幫助犯，係指以幫助之意思，對於正犯資以助力
    ，而未參與實施犯罪之行為者而言，如就構成犯罪事實之一
    部，已參與實施即屬共同正犯。又以幫助他人犯罪之意思而
    參與犯罪，其所參與者，苟係犯罪構成要件之行為，亦為正
    犯，必以幫助他人犯罪之意思而參與犯罪，其所參與者又為
    犯罪構成要件以外之行為，始為從犯（最高法院49年台上字
    第77號判例、91年度台上字第2974號判決、92年度台上字第
    5407號判決意旨參照）；又按行為人參與構成要件行為之實
    施，並不以參與構成犯罪事實之全部或始終參與為必要，即
    使僅參與構成犯罪事實之一部分，或僅參與某一階段之行為
    ，亦足以成立共同正犯；故共同實施犯罪行為之人，在合同
    意思範圍以內，各自分擔犯罪行為之一部，相互利用他人之
    行為，以達其犯罪之目的者，即應對於全部所發生之結果，
    共同負責（最高法院28年度上字第3110號判例參照）；再按
    共同正犯，係共同實施犯罪行為之人，在共同意思範圍內，
    各自分擔犯罪行為之一部，相互利用他人之行為，以達其犯
    罪之目的，其成立不以全體均參與實施犯罪構成要件之行為
    為要件；參與犯罪構成要件之行為者，固為共同正犯；以自
    己共同犯罪之意思，參與犯罪構成要件以外之行為，或以自
    己共同犯罪之意思，事前同謀，而由其中一部分人實行犯罪
    之行為者，亦均應認為共同正犯，使之對於全部行為所發生
    之結果，負其責任（最高法院92年度台上字第2824號判決參
    照）。本件被告丁○○雖未參與最後組裝槍彈之行為，然其
    提供已車通之槍管及負責撞針、抓彈鉤、槍管、子彈等槍彈
    零組件之研磨等製造槍彈之構成要件行為，自無礙於其與被
    告戊○○皆為本件製造改造手槍及子彈之正犯之認定，是被
    告丁○○前開所辯未參與製造改造手槍及子彈云云，均無足
    採。
  (三)至證人丙○○於本院9年1月12日審理時證稱：「（清水鎮○○路107巷23號前的汽車修配廠是否你開的？）是的。（97
    年3月到7月的時間，戊○○有沒有到過你的修配廠使用過？
    ）有，大概去2、3次。（戊○○去那裡做什麼？）去那裡戊○○是說在修理車子，不過我看的結果不像在修理車子。（
    那戊○○是在做什麼？）我也不知道，本來戊○○是說車子
    要賣，透過朋友介紹我有去看過他的車子。（我問的是你是
    否知道戊○○實際在做什麼？）他向我借工具磨東西。‧‧
    ‧（戊○○這2、3三次去你的修配廠，丁○○有沒有和他一
    起去？）都沒有。（97年3月到7月的時候丁○○有沒有自己
    去使用你的修配廠？）丁○○常常去我那邊泡茶，但是沒有
    使用過修配廠的工具。」等語（本院卷(二)第14頁以下），然
    被告戊○○於原審98年2月19日審理時稱：「（你們去修配
    廠做磨槍管、撞針的過程中，有無其他人在場？）除了丁○○沒有其他人，有跟他叔叔借工具，但他叔叔沒有在場。」
    （原審卷(一)第230頁），可知丁○○、戊○○可能係趁丙○○不在或不注意之際，前去汽車修配廠磨東西，況被告丁○○亦自承曾與戊○○一同前往丙○○經營之汽車修配廠磨東
    西，已如前述，則縱使丙○○未曾見過丁○○、戊○○一起
    前去汽車修配廠，亦難採為有利於丁○○之認定。
  (四)綜上所述，被告丁○○、戊○○此部分犯行，均堪以認定。
三、犯罪事實欄三所示部分：
  (一)此部分事實，業據被告寅○○於警詢、偵查中、原審及本院
    審理時均坦承不諱，復有搜索扣押筆錄、扣押物品目錄表各
    1份附卷可稽（見臺中縣警察局清水分局中縣清警偵字第097
    0003609號卷第83-85頁），並有扣案之改造手槍1枝及子彈4
    顆（嗣經送驗試射，彈頭及彈殼業已分離，現不再具有殺傷
    力）扣案為憑。而上開在被告寅○○住處查扣之改造手槍、
    子彈經送請內政部警政署刑事警察局以性能檢驗法、試射法
    鑑定結果，認：「(1)送鑑改造手槍壹枝（槍枝管制編號0000
    000000），係改造手槍，由仿GLOCK廠27型半自動手槍製造
    之槍枝，換裝土造金屬槍管而成，擊發功能正常，可供擊發
    適用子彈使用，認具殺傷力；(2)送鑑改造子彈4顆，認均係
    非制式子彈，由金屬彈殼組合直俓8.0±0.5mm金屬彈頭而成
    ，採樣壹顆試射，可擊發，認具殺傷力。」等情，有該局97
    年8月29日刑鑑字第0970118379號槍彈鑑定書1份在卷可憑（
    見97年度偵字第18271號卷第41頁）。嗣經本院將其餘未經
    試射之子彈，再送內政部警政署刑事警察局鑑定有無殺傷力
    ，經該局函覆以：「送鑑未試射子彈3顆，經試射，可擊發
    ，認均具殺傷力。」等語，有內政部警政署刑事警察局98年
    12月16日刑鑑字第0980171948號函1份在卷足據（本院卷(一)
    第261-262頁），足認上開扣案之槍彈上開槍彈均屬槍砲彈
    藥刀械管制條例所列管之槍彈無疑。是被告寅○○此部分自
    白核與事實相符，應堪採信。
  (二)而訊據被告丁○○矢口否認有何持有上開改造手槍及子彈之
    犯行，辯稱：被告寅○○所遭查扣之手槍及子彈並非伊所有
    ，且非伊交給被告寅○○保管，伊於警詢稱扣案之槍彈係伊
    交予被告寅○○保管，是為了幫被告寅○○承擔責任才會如
    此說的云云。惟查：
  1.被告寅○○於97年8月1日上午6時50分許，經警持原審核發
    之搜索票至其住處搜索，並在其住處房間內扣得上開具殺傷
    力之改造手槍1枝（含彈匣1個）及具殺傷力之改造子彈4顆
    ，而該手槍及子彈確係被告丁○○為避免遭警查緝而交其保
    管等情，業據被告寅○○於97年8月1日警詢時稱：「（你所
    持有的上述槍彈來源為何？）該槍彈是丁○○於約2、3個月
    前在他住處附近交給我保管的。」（見臺中縣警察局清水分
    局中縣清警偵字第0970003609號卷第46頁反面）、於97年8
    月1日偵訊時證稱：「（扣案之槍1把及子彈4顆是在哪裡發
    現的？）在我家發現的，那是丁○○的‧‧‧扣案之槍彈是
    丁○○在97年6、7月份在他家外面的廟裡面拿給我的，王智
    說要先寄放在我這裡。」（見97度偵字第18271號卷第13頁
    、於原審98年2月19日審理時證稱：「（97年8月1日警方在
    你住處查獲手槍壹把、子彈四顆，這槍彈是何人所有？）丁○○。（他是什麼時候交給你的？什麼地點？）97年6、7月
    的時候，在他家附近有一間廟前。（你記得那天是早上、下
    午還是晚上？）晚上大概8、9點我下班的時候。（當時這些
    槍彈有無任何包裝？）子彈有用衛生紙包，槍枝沒有。‧‧
    ‧（丁○○把槍彈交給你的時候，怎麼說？）他說他被警察
    盯上，所以先放在我這裡。（為何你願意代收？有無說什麼
    時候來拿？）因為我們是朋友，他沒有說什麼時候來拿。（
    為何你會在97年9月26日移審到法院的時候，你說槍彈是你
    自己上網購買的？）因為丁○○說他有槍彈的訴訟，希望這
    條我能幫他擔下來。‧‧‧為何你會同意講說你是上網購買
    的？）因為製造手槍的罪很重，我不希望他多這一條。」（
    原審卷(一)第226-227頁）各等語綦詳，被告寅○○於警詢、
    偵訊及原審審理時所述上情均一致，且被告丁○○於97年8
    月1日偵訊時亦供稱：「（寅○○手上扣案之槍彈是何人所
    有？）是我寄放的，我是97年7月10幾日在我家附近的廟交
    給他代為保管，因為我有前科，才交給他保管，那把槍我未
    使用過，是死去叔叔王家川的朋友陳文和給我的，那把槍是
    距今約2年半前之95年在我家附近的廟給我，他原本是要來
    找我叔叔‧‧‧當時我看陳文和手上有那個東西，我他說：
    『文和叔，這東西可不可以給我』，結果他真的給我，他槍
    給我後，我原本都放在家裡，後來才交給寅○○保管。」等
    語（見97度偵字第18271號卷第16頁），核與被告寅○○所
    述交予手槍及子彈之時間、地點相符，再參以被告寅○○於
    警詢、偵訊及原審審理時就其寄藏手槍及子彈之犯行始終坦
    承不諱，足見寅○○上開所述應屬事實而堪採信。
  2.被告丁○○雖辯稱伊係為了幫寅○○承擔責任，才會承認上
    開扣案之手槍及子彈係伊交給寅○○保管的云云。然，
  (1)證人即共同被告己○○於本院98年2月2日審理時證稱：「（
    到達清水分局時寅○○、丁○○是否到達分局？）寅○○先
    來，然後是我，丁○○最後到。（你們在製作筆錄之前你們
    幾人有無時間聊天或是談事情？）有說到話、聊到天。（當
    時你們有無提到在寅○○住處查獲的槍枝要由何人承擔？）
    我有聽到丁○○說到要來承擔這個槍枝的罪。丁○○是說蔡
    易他的太太當時懷孕丁○○要幫他承擔，之後就被帶開，所
    以我不知道寅○○如何回應。‧‧‧（進到分局之後丁○○
    有主動說要替寅○○承擔槍枝的罪？）是的，是丁○○主動
    說的。」（本院卷(二)第59-60頁），與證人即共同被告庚○○於本院98年2月2日審理時證稱：「（97年8月1日早上遭警
    方逮捕移送清水分局？）是的。（到達清水分局時寅○○、
    丁○○是否到達分局？）我到的時候寅○○已經到了，但是
    丁○○還沒有到，丁○○是後來才到達的。（在清水分局製
    作筆錄之前你們幾個共同被告有無時間聊天或談事情？）我
    沒有辦法和別人說話，別人的情形我則不知道。（你當時有
    無聽到關於在寅○○住處查獲的槍枝要由何人承擔的事？）
    在清水分局我沒有聽到。」（本院卷(二)第61頁）等情，已有
    所不同，況被告丁○○於97年8月1日警詢時係供稱：「（本
    分局於97年8月1日6時50分在梧棲鎮○○里○○路6巷21號查
    獲寅○○持有改造槍枝1把、彈匣1個及改造子彈4顆之贓證
    物，據犯嫌寅○○供稱本批槍械為你於2、3個月前在你住所
    附近，由你親自交給寅○○保管，是否實在？）沒有這回事
    情。（寅○○近日是否持有槍械？）我不清楚。」等語（臺
    中縣警察局清水分局中縣清警偵字第0970003609號卷第35頁
    ），並無任何為寅○○承擔持有槍彈責任之意思，則證人己○○所述丁○○於警局時向寅○○表示願意承擔持有槍彈之
    責任云云，顯非實在。
  (2)另，證人己○○於本院98年2月2日審理時證稱：「（同一天
    下午移送地檢署你們幾個共同被告是否一起過去？）是的。
    （你們到達地檢署的時候寅○○有無交付物品或是錢財給丁○○？）我們在警察局移送到地檢署後，在地檢署的拘留室
    的時候丁○○好像有向寅○○借錢，因為丁○○要被收押，
    身上沒有錢，先借個幾千元放在身上，我有看到寅○○拿錢
    給丁○○，但是詳細金額我不知道。（借的過程有無聽到如
    何借？怎麼還？或是什麼條件？）我沒有聽到。」、而證人
    庚○○於本院98年2月2日審理時證稱：「（你在其他的地方
    有無聽到你們幾個共同被告談到這段話？）我聽到丁○○說
    要替寅○○承擔槍枝的罪的事情。（何時聽到？）那時候是
    在分局移送到地檢署的時候聽到的。（是在車上還是何處聽
    到的？）應該是由分局移送到達地檢署後，在地檢署地下室
    聽到的。（同一天下午移送地檢署時你們幾個共同被告是否
    一起過去？）是的。（你們到達地檢署的時候寅○○有無交
    付物品或是錢財給丁○○？）好像是有拿錢的樣子。（拿多
    少錢？作何用途？）多少錢、什麼用途我不知道。‧‧‧（
    關在一起的時候囚室有多大？）我不知道如何形容，反正就
    是沒有多大間。（寅○○如何將錢交給丁○○？）分局移送
    到地檢署是一起移送的，剛下車帶到拘留所地下室的時候一
    開始是關在同一間，錢就是那時候交的。之後隔了半個小時
    才把我們幾個共同被告分開。‧‧‧（你有看到寅○○、丁○○交錢應該也有聽到他們談話吧？）我看到寅○○拿錢給
    丁○○，就是那時候聽到丁○○在說槍的事情。」，既然丁○○、己○○、庚○○等人自警局移送至地檢署拘留室後，
    曾被關係同一間不算大之囚室內，庚○○能夠清楚聽到丁○○與寅○○之對話，己○○竟稱不知道丁○○與寅○○交談
    之內容，證人己○○、庚○○之證述顯有齟齬。又依證人庚○○所述伊看到寅○○拿錢給丁○○時，聽到丁○○在說槍
    的事情，依當時情狀，寅○○交予丁○○之金錢可能是丁○○承擔扣案槍彈責任之代價，丁○○既已收受寅○○交付之
    金錢，即應遵守承諾自始坦承扣案槍枝係其所有，然其僅於
    97年8月1日偵訊時坦承槍彈係其所有（97年度偵字第 18271
    號卷第16頁），事後之偵訊、原審準備程序、審理乃至本院
    準備程序、審理，均否認扣案槍彈係其所有，可知被告丁○○實無為寅○○承擔責任之真意，則被告丁○○或證人己○○、庚○○所述丁○○係為了幫寅○○承擔責任才承認扣案
    槍彈係丁○○所有云云，實屬卸責或迴護之詞，要難採信。
  3.綜上所述，被告丁○○上開所辯，實不足採信，警員在寅○○住處查扣之槍彈，確係被告丁○○所有而交付寅○○保管
    乙節洵堪認定。
四、犯罪事實欄四所示部分：
    此部分事實，業據被告己○○於警詢、偵訊、原審及本院審
    理時坦承不諱，復有搜索扣押筆錄、扣押物品目錄表各1份
    附卷可稽（見臺中縣警察局清水分局中縣清警偵字第097000
    3609號卷第53-56頁），並有扣案之改造子彈1顆可資佐證。
    而扣案之改造子彈1顆，經送內政部警政署刑事警察局鑑驗
    結果認：「送鑑改造子彈壹顆，認係非制式子彈，由金屬彈
    殼組合直徑9.0mm金屬彈頭而成，經試射，可擊發，認具殺
    傷力。」等情，有該局97年8月21日刑鑑字第0970118380號
    槍彈鑑定書1份在卷可憑（見97年度偵字第18270號卷第27頁
    ），是被告己○○此部分自白核與事實相符，應堪採信，被
    告己○○此部分犯行洵堪認定。
五、論罪科刑部分：
  (一)核被告丁○○、己○○、乙○○、庚○○、寅○○就犯罪事
    實欄一部分所為，均係犯第330條第1項之結夥三人以上、攜
    帶兇器、於夜間侵入住宅強盜罪。被告丁○○、己○○、乙○○、庚○○、寅○○就上開犯行，有犯意聯絡及行為分擔
    ，皆為共同正犯。被告丁○○、己○○、乙○○、庚○○、
    寅○○以一強盜行為同時強盜被害人丑○○、癸○○及辛○○之財物，為想像競合犯，應分別從一重之加重強盜罪論處
    。
  (二)按所謂製造包括創製、改造、組合、混合、化合等行為在內
    ，已損壞之零件加以修理亦屬製造，改造行為亦屬製造行為
    之一種（參照最高法院86年度台上字第7558號、92年度台上
    字第924 號判決），以玩具手槍改造而成可發射子彈具有殺
    傷力之槍枝，核屬槍砲彈藥刀械管制條例第4條第1項第1 款
    所定各種制式槍枝以外之「其他可發射子彈具有殺傷力之各
    式槍砲」。次按槍砲彈藥刀械管制條例第8條第1項之製造槍
    枝罪，及同條第5 項之製造槍枝未遂罪，在處罰其製造行為
    ，行為人主觀上有製造具有殺傷力槍枝之犯意，客觀上又未
    受許可而著手製造，即成立犯罪，至於製造行為是否完成，
    則屬既遂、未遂問題，在未遂情形，槍枝既未製作完成，自
    無殺傷力可言，不得以此認其製造行為不成立犯罪（最高法
    院96年度台上字第5523號判決意旨參照）。本件被告戊○○
    於警詢、偵查、原審及本院均坦承有製造槍枝、子彈之故意
    ，已如上述，且被告亦著手於附表一所示槍枝、附表二編號
    1.所示子彈之改造，顯然其主觀上有製造具殺傷力槍枝、子
    彈之犯意，客觀上已未經許可而著手製造，自應成立犯罪，
    僅製造行為是否完成達於既遂階段而已。是核被告戊○○、
    丁○○所為，就附表一編號1.所為，均係犯槍砲彈藥刀械管
    制條例第8條第1項之未經許可製造可發射子彈具有殺傷力之
    改造槍枝既遂罪；就附表一編號2.所為，係犯同條例第8條
    第5項、第1項未經許可製造可發射子彈具有殺傷力之改造槍
    枝未遂罪；就附表二編號1.所示子彈，因欠缺底火及火藥，
    無法擊發，而不具殺傷力，僅止於未遂所為，係犯同條例第
    12條第5項、第1項之未經許可製造具有殺傷力之子彈未遂罪
    。被告丁○○、戊○○就上開犯行，有犯意聯絡及行為分擔
    ，皆為共同正犯。被告丁○○、戊○○持有改造槍枝之低度
    行為，均已為製造槍枝之高度行為所吸收，均不另論罪。又
    按非法製造槍砲彈藥刀械等違禁物，所侵害者為社會法益，
    如製造之客體種類相同，縱令製造完成之客體有數個，仍為
    單純一罪，不發生想像競合犯之問題。若同時製造二不相同
    種類之客體，則為一行為觸犯數罪名之想像上競合犯（最高
    法院90年度台上字第7213號判決意旨參照）。被告戊○○、
    丁○○製造上開改造槍枝、子彈，其製造槍枝、製造子彈之
    各次所為，應均各係基於單一犯意，於密接時地接續實施，
    各係侵害同一法益，各行為之獨立性極為薄弱，依一般社會
    健全觀念，在時間差距上，均難以強行分開，在刑法評價上
    ，各以視為數個舉動之接續施行，均合為包括之一行為予以
    評價，較為合理，各屬接續犯，無論各次製造槍枝或子彈是
    否均具殺傷力，應各論以未經許可製造可發射子彈具有殺傷
    力之改造槍枝一罪，及未經許可製造具有殺傷力之子彈一罪
    。被告丁○○、戊○○分別以一行為同時觸犯製造改造手槍
    既遂、未遂罪及製造子彈未遂罪，為想像競合犯，應分別從
    一重之未經許可，製造可發射子彈具有殺傷力之改造手槍既
    遂罪論處。又，被告戊○○自警詢、偵查、原審及本院均坦
    承犯罪，被告丁○○雖未坦承製造槍枝之犯行，然本院考量
    被告戊○○基於好奇以粗糙手法製造完成具有殺傷力之改造
    槍枝、子彈數量非多，被告丁○○僅提供槍管及研磨撞針等
    零組件，其2人被告2人非法製造槍枝及持有子彈，危害社會
    治安，固有不當，惟考量被告戊○○、丁○○所為與一般地
    下兵工廠大量製造具殺傷力之槍彈情況不同，且該等槍彈尚
    未用於其他犯罪之實施，及被告戊○○、丁○○2人素行資
    料（詳卷附臺灣高等法院被告全國前案紀錄表），因認被告
    戊○○、丁○○2人所為之犯罪情節等各項情狀，若以製造
    槍枝罪所犯本件最輕法定刑期5年以上有期徒刑相較，客觀
    上以一般國民生活經驗法則為之檢驗，應屬情輕法重，且足
    以引起一般人之同情；準此，衡諸被告戊○○、丁○○2人
    犯罪動機、目的、手段、情節、素行及其對社會整體防衛機
    制之破壞等一切情狀，因認被告戊○○、丁○○2人所犯之
    罪確存有足資憫恕之處，即令其處以法定最低刑度，猶嫌過
    重，爰依刑法第59條之規定，予以酌減其等所犯本罪之法定
    本刑。
  (三)按寄藏手槍罪為繼續犯，於其終止寄藏之前，犯罪行為仍在
    繼續實施之中，其間法律縱有變更，但其行為既繼續實施至
    新法施行以後，自無行為後法律變更，應為新舊法比較之問
    題（最高法院89年度台非字第186號判決意旨參照）。是本
    案被告丁○○、寅○○未經許可持有或寄藏可發射子彈具殺
    傷力之改造手槍犯行，於行為繼續實施之中，刑法等法律雖
    有變更，然被告丁○○、寅○○行為既繼續至97年8月1日始
    因經警查獲而終止，而上開行為終止後法律並未修正變更，
    自無行為後法律變更，應為新舊法比較之問題，而應適用其
    行為終止時之現行槍砲彈藥刀械管制條例及刑法論處，合先
    敘明。另按寄藏與持有，均係將物置於自己實力支配之下，
    僅寄藏必先有他人之持有行為，而後始為之受寄代藏而已，
    故寄藏之受人委託代為保管，其保管之本身，亦屬持有，不
    過，此之持有係受寄之當然結果；又單純之「持有」，固不
    包括「寄藏」，但「寄藏」之受人委託代為保管，其保管之
    本身所為之「持有」，既係「寄藏」之當然結果，法律上自
    宜僅就「寄藏」行為為包括之評價，不應另就「持有」予以
    論罪（最高法院74年台上字第3400號判例意旨參照）。是核
    被告丁○○就犯罪事實欄三部分所為，係犯槍砲彈藥刀械管
    制條例第8條第4項未經許可，持有可發射子彈具有殺傷力之
    改造手槍罪及同條例第12條第4項之未經許可持有子彈罪；
    被告寅○○就犯罪事實欄三部分所為，係犯槍砲彈藥刀械管
    制條例第8條第4項未經許可，寄藏可發射子彈具有殺傷力之
    改造手槍罪及同條例第12條第4項之未經許可寄藏子彈罪。
    被告丁○○、寅○○分別以一持有、寄藏行為同時觸犯前開
    2罪名，為想像競合犯，應分別從一重之未經許可，持有、
    寄藏可發射子彈具有殺傷力之改造手槍罪論處。被告丁○○
    曾因違反槍砲彈藥刀械管制條例案件，經原審以90年度沙簡
    字第491號判決判處有期徒刑3月確定，於91年1月30日易科
    罰金執行完畢乙節，有臺灣高等法院被告前案紀錄表1份在
    卷可憑，其於受有期徒刑執行完畢5年以內故意再犯本件有
    期徒刑以上之罪，為累犯（被告丁○○未經許可持有具有殺
    傷力之改造手槍罪屬行為繼續之繼續犯，自開始寄藏至查獲
    為止，犯罪行為均在繼續中，是被告丁○○自95年間某日開
    始為本案犯行時，已在上開徒刑執行完畢5年內，雖至97年8
    月1日始被查獲，仍應論以累犯），應依法加重其刑。又按
    槍砲彈藥刀械管制條例第18條第4項前段規定：「犯本條例
    之罪，於偵查或審判中自白，並供述全部槍砲、彈藥、刀械
    之來源及去向，因而查獲或因而防止重大危害治安事件之發
    生者，減輕或免除其刑。」依其犯罪形態，倘該槍砲、彈藥
    、刀械已經移轉持有，而兼有來源及去向者，固應供述全部
    之來源及去向，始符合上開規定。倘其犯罪行為，僅有來源
    而無去向，或僅有去向而無來源者，祇要供述全部來源，或
    全部去向，因而查獲或因而防止重大危害治安事件之發生時
    ，即符合減輕或免除其刑之規定，並非謂該犯罪行為，必須
    兼有來源及去向，始有該條項之適用。否則情節較重者（兼
    有來源及去向），合於減免之規定，情節較輕者（僅有來源
    而無去向，或僅有去向而無來源），反而不合於減免之規定
    ，豈不造成輕重失衡（最高法院95年度台上字第5130號、96
    年度台上字第7613號判決意旨參照）。本件被告寅○○為警
    查獲後於警詢即自白受託寄藏改造手槍及子彈之事實，並供
    述手槍及子彈之來源係由被告丁○○所交付寄藏，因而查獲
    被告丁○○持有改造手槍及子彈之犯行，已如前述，是被告
    寅○○所為合於槍砲彈藥刀械管制條例第18條第4項之規定
    ，應依該條例第18條第4項之規定，減輕其刑。
  (四)按未經許可持有槍、彈，其持有之繼續，為行為之繼續，亦
    即一經持有槍、彈，罪已成立，但其完結須繼續至持有行為
    終了時為止；持有行為繼續中，法律縱有變更，但其行為既
    繼續實施至新法施行以後，自無行為後法律變更而須比較新
    舊法之可言（最高法院88年台上字第7012號、95年台上字第
    3461號判決意旨參照）。本案被告己○○係自90年間起開始
    持有前開具殺傷力之非制式子彈1顆，其持有行為繼續至97
    年8月1日上午7時30分許，始為警查獲而終了。故中華民國
    刑法雖於94年2月2日修正公布，並自95年7月1日生效，惟被
    告前揭持有具殺傷力非制式子彈1顆行為之終了日為97年8月
    1日，已在刑法公布生效後，自應逕行適用修正後刑法相關
    規定，不生新舊法比較適用之問題。又查本案扣案之非制式
    子彈1顆，係槍砲彈藥刀械管制條例第4條第1項第2款所管制
    之彈藥，依同條例第5條規定，非經中央主管機關許可，不
    得製造、販賣、運輸、轉讓、出租、出借、持有、寄藏或陳
    列。是核被告己○○就犯罪事實欄四部分所為，係犯槍砲彈
    藥刀械管制條例第12條第4項未經許可持有子彈罪。被告己○○持有之繼續，為行為之繼續，亦即一經持有該子彈，即
    成立本罪，至其持有行為終了時，均論以繼續犯之一罪。
  (五)被告丁○○所犯犯罪事實欄一二三所示之犯行；被告己○○
    所犯犯罪事實欄一四所示之犯行；被告寅○○所犯犯罪事實
    欄一三所示之犯行，均犯意各別、行為互殊，自均應予以分
    論併罰。
六、原審以被告己○○、乙○○、丁○○、庚○○、寅○○、戊○○犯行明確，予以論罪科刑，固非無見。惟查：(一)本件並
    無證據證明被告寅○○有提供西瓜刀2把，供作本件強盜犯
    行之用，原審認西瓜刀2把係被告寅○○所準備，尚有違誤
    ；(二)被告戊○○、丁○○共同製造槍枝之犯罪情節，尚有可
    憫恕之處，如前所述，原審未適用刑法第59條之規定酌量減
    輕其刑，以符合比例原則，亦有未合；(三)附表一編號2.所示
    之改造手槍1支並不具殺傷力，已如前述，非屬違禁物，原
    審依刑法第38條第1項第1款規定諭知沒收，難認有當；(四)被
    告丁○○持有之子彈4顆（亦即被告寅○○寄藏之子彈4顆）
    ，經主管機關鑑定後，僅鑑定其中1顆，其餘3顆子彈是否具
    有殺傷力，原審未送鑑定，逕認該4顆子彈均具有殺傷力，
    即有未洽；(五)按刑事審判旨在實現刑罰權之分配正義，故法
    院對於有罪被告之科刑，應符合罰刑相當之原則，使輕重得
    宜，罰當其罪，此所以刑法第57條明定科刑時，應審酌一切
    情狀，尤應注意該條所列10款事項，以為科刑輕重之標準，
    並賦予法院裁量權。而判決於科刑之理由，如僅載稱審酌刑
    法第57條所規定一切情狀，因如此記載，僅為法律抽象之一
    般規定，並未說明各該事項之具體情形，其量刑是否妥適無
    從據以斷定，自有判決理由未備之違法。又如何量定其刑及
    是否宣告緩刑，固屬實體法上賦予法院得為自由裁量之事項
    ，但此項裁量權之行使，並非得以任意或自由為之，仍應受
    一般法律原則之拘束，即必須符合所適用法律授權之目的，
    並受法律秩序之理念、法律感情及慣例等所規範。若違反比
    例原則、平等原則時，得認係濫用裁量權而為違法（最高法
    院91年度台上字第5295號判決意旨參照）。原判決未詳究本
    件被告己○○持有之子彈僅有1顆，且未持以犯其他案件等
    情，遽以量處有期徒刑8月，其量刑顯非妥適。被告戊○○
    就製造槍枝部分、被告己○○就持有子彈部分上訴意旨均認
    原審量刑過重，為有理由；其餘被告己○○、丁○○、庚○○、乙○○、寅○○等人上訴意旨或否認犯行，或認原審量
    刑過重，則均無理由，且原審判決亦有上開可議之處，自應
    由本院將原審判決予以撤銷改判。爰審酌被告丁○○、己○○、乙○○、庚○○、寅○○等5人均正值青壯，不圖上進
    ，率爾以暴力搶劫他人財物，危害社會治安甚鉅，惡性非輕
    ，而被告丁○○、寅○○、戊○○、己○○均明知其具殺傷
    力之改造手槍及子彈，亦對社會治安危害甚鉅，竟仍分別為
    製造、寄藏、持有改造槍彈之犯行，實不可取，且被告丁○○前已有違反槍砲彈藥刀械管制條例之前科紀錄，仍不思悔
    改，再犯本件之罪，惡性非輕，惟念被告丁○○、己○○、
    乙○○、庚○○犯後尚能坦承強盜犯行，被告戊○○自始均
    坦承製造改造手槍、子彈之犯行，被告寅○○坦承寄藏改造
    手槍之子彈之犯行，被告己○○坦承持有子彈之犯行，且持
    有之子彈僅有之子彈僅有1顆，態度均稱良好，及本件遭強
    盜之被害人所受之損害等一切情狀，分別量處如主文所示之
    刑，並就被告丁○○、己○○、寅○○、戊○○併科罰金部
    分，斟酌各被告之犯罪情節及智識程度、經濟狀況等情，均
    諭知以新臺幣1千元折算1日之易服勞役之折算標準，再就被
    告丁○○、己○○、寅○○所量處之刑定其應執行之刑，併
    諭知上開易服勞役之折算標準，以資懲儆。
六、沒收部分：
  (一)犯罪事實欄一所示部分：
    扣案之白鐵製西瓜刀1把，係被告乙○○所有，且係供犯本
    件強盜罪所用之物，業據被告乙○○於警詢時供承在卷（見
    臺中縣警察局清水分局中縣清警偵字第0970003609號卷第41
    頁背面），依共犯責任共同原則，爰依刑法第38條第1項第2
    款之規定，併予宣告沒收；至於被告丁○○所持有供本件強
    盜所用之黑色手槍1枝，既未扣案，亦無從證明係具有殺傷
    力之手槍，而另供本強盜所用之西瓜刀2把、頭套4個及手套
    1雙，均非屬違禁物，且均未尋獲而扣案，為免將來執行之
    困難，故均不另為沒收之諭知。另扣案庚○○所有之匕首1
    把，亦無證據證明係供本件強盜所用之物，故不另為宣告沒
    收。
  (二)犯罪事實欄二所示部分：
  1.扣案如附表一編號1.所示之槍枝1枝，係未經許可不得持有
    之違禁物，應依刑法第38條第1項第1款之規定宣告沒收。
  2.扣案如附表一編號2.所示之槍枝1枝，因不具殺傷力，雖非
    屬違禁物，然與附表二所示改造之半成品、附表三所示改造
    槍枝、子彈之零件、工具，均係供製造槍枝犯罪所用之物，
    且均為被告戊○○所有之物，業據被告戊○○於警詢及原審
    審理時供明在卷，依共犯共同責任原則，均應依刑法第38條
    第1項第2款之規定，併予宣告沒收。至於在被告丁○○住處
    所查扣之槍枝零件1包、槍枝用彈簧1包、轉輪手槍填彈器1
    組、拆槍工具（六角起子）1支、扁式挫刀1支、磨砂紙1包
    、槍枝拆解組合分解圖之使用說明書3本、槍枝握把止滑套1
    個等物，並無證據證明係供本件犯罪所用之物，且檢察官亦
    認與本案並無關聯而不聲請宣告沒收，故均不予宣告沒收。
  (三)犯罪事實欄三所示部分：
    扣案仿GLOCK廠27型半自動手槍製造之改造手槍1枝（含彈匣
    壹個，槍枝管制編號0000000000號）係屬違禁物，應依刑法
    第38條第1項第1款之規定，併予宣告沒收。至於送鑑試射之
    改造子彈4顆，業已擊發而無殺傷力，因已不具子彈之特性
    ，核與違禁物有別，故不予宣告沒收。
  (四)犯罪事實欄四所示部分：
    扣案之改造子彈1 顆，經送鑑試射，業已擊發而無殺傷力，
    因已不具子彈之特性，核與違禁物有別，故不予宣告沒收，
    併此敘明。
  (五)在被告丁○○住處所查扣之LG廠牌黑色行動電話1支（含SI
    M卡1張）、遠傳易通卡1張、遠傳及和信SIM卡各1張；在被
    告己○○住處所查扣之OKWAP廠牌行動電話1支（含門號0000
    000000號SIM卡1張）、BASHION廠牌行動電話1支（含門號00
    00000000號SIM卡1張）及BENQ、PANTECH、NOKIA等廠牌之行
    動電話各1支及行動電話SIM卡7張；在被告乙○○住處所查
    扣之行動電話2支（手機序號分別為：000000000000000號、
    000000000000000號）及行動電話SIM卡2張（門號分別為：0
    000000000號、0000000000號）；在被告庚○○住處所查扣
    之行動電話1支（含門號0000000000 SIM1張）、門號000000
    0000號SIM卡1張；在被告寅○○住處所查扣之行動電話1支
    （含門號0000000000號SIM卡1張）；在被告戊○○住處所查
    扣之SONY廠牌K800型行動電話1支（含門號0000000000號SIM
    卡1張）、SONY廠牌J110i型行動電話1支（含門號000000000
    0號SIM卡1張），均查無證據證明係供本件上開犯罪所用之
    物，爰均不另為宣告沒收，附此敘明。
據上論斷，應依刑事訴訟法第369條第1項前段、第364條、第299
第1項前段，槍砲彈藥刀械管制條例第8條第1項、第4項、第5 項
、第12條第1項、第4項、第5項、第18條第4項，刑法第11條、第
28條、刑法第330條第1項、第55條、第59條、第47條第1 項、第
42條第3項、第51條第5款、第7款、第38條第1項第1款、第2款，
判決如主文。
本案經檢察官壬○○到庭執行職務。
中    華    民    國    99    年     4    月    20    日
            刑事第五庭  審判長法  官  趙  春  碧
                              法  官  賴  恭  利
                              法  官  何  秀  燕
以上正本證明與原本無異。
如不服本判決應於收受送達後10日內，向本院提出上訴書狀，其
未敘述上訴理由者，並得於提起上訴後10日內向本院補提理由書
(均須按他造當事人之人數附繕本)「切勿逕送上級法院」。
                              書記官  郭  振  祥
中    華    民    國    99    年     4    月    20    日
附表一：扣案槍枝部分
┌──┬───────────────────────┬────┐
│編號│物品名稱                                      │  數量  │
├──┼───────────────────────┼────┤
│1.  │改造手槍1 枝即乙槍（含彈匣1 個，槍枝管制編號11│        │
│    │00000000號），認係改造手槍，由仿GLOCK 廠27型半│  1枝   │
│    │自動手槍製造之槍枝，換裝土造金屬槍管而成，擊發│        │
│    │功能正常，可供擊發適用子彈使用，認具殺傷力。  │        │
├──┼───────────────────────┼────┤
│2.  │改造手槍1 枝即甲槍（含彈匣1 個，槍枝管制編號11│        │
│    │00000000號），認係改造手槍，由仿BERETTA 廠M9型│  1枝   │
│    │半自動手槍製造之槍枝，車通金屬槍管內阻鐵而成，│        │
│    │欠缺槍機，無法供擊發子彈使用，認不具殺傷力。  │        │
└──┴───────────────────────┴────┘
附表二：改造之半成品
┌──┬───────────────────────────┬────┐
│編號│物品名稱                                              │  數量  │
├──┼───────────────────────────┼────┤
│1.  │半成品子彈                                            │        │
│    │(1)改造子彈半成品6 顆，認均係非制式子彈，由金屬彈殼組合│(1)6顆   │
│    │  直俓8.8 ±0.5mm 金屬彈頭而成，欠缺底火及火藥，均無法│        │
│    │  擊發，認均不具殺傷力。                              │        │
│    │(2)彈殼24顆，認均係非制式金屬彈殼。                    │(2)24顆  │
│    │(3)彈頭16顆，其中12顆認均係非制式金屬彈頭，其中4 顆認均│(3)16顆  │
│    │  係口徑0.45吋制式銅包衣彈頭。                        │        │
├──┼───────────────────────────┼────┤
│2.  │槍管2 枝，均認係金屬槍管（內具阻鐵）。                │   2枝  │
│    │（依內政部98年12月14日內授警字第0980872203號函稱：上開│        │
│    │槍管2枝，非屬公告之槍砲主要組成零件）                 │        │
└──┴───────────────────────────┴────┘
附表三：改造槍枝、子彈之零件、工具
┌──┬───────────────────────────┬────┐
│編號│物品名稱                                              │  數量  │
├──┼───────────────────────────┼────┤
│1.  │擦槍工具                                              │  1組   │
├──┼───────────────────────────┼────┤
│2.  │小型砂輪機                                            │  1部   │
├──┼───────────────────────────┼────┤
│3.  │砂紙                                                  │  6張   │
├──┼───────────────────────────┼────┤
│4.  │火藥                                                  │  4包   │
├──┼───────────────────────────┼────┤
│5.  │擦槍布                                                │  1包   │
├──┼───────────────────────────┼────┤
│6.  │鑽頭                                                  │  1盒   │
├──┼───────────────────────────┼────┤
│7.  │擦槍油                                                │  1瓶   │
├──┼───────────────────────────┼────┤
│8.  │螺絲起子                                              │  1盒   │
├──┼───────────────────────────┼────┤
│9.  │六角扳手                                              │  1組   │
├──┼───────────────────────────┼────┤
│10.  │磨土                                                  │  1瓶   │
├──┼───────────────────────────┼────┤
│11.  │磨槍零件工具                                          │  1組   │
├──┼───────────────────────────┼────┤
│12.  │底火                                                  │  2盒   │
├──┼───────────────────────────┼────┤
│13.  │銼刀                                                  │  2支   │
├──┼───────────────────────────┼────┤
│14.  │尖嘴鉗                                                │  1支   │
├──┼───────────────────────────┼────┤
│15.  │改造槍枝手冊筆記本                                    │  1疊   │
└──┴───────────────────────────┴────┘

司法院資訊處製作；財團法人民間司法改革基金會備份。
